【裁判字號】    92,簡,132
【裁判日期】    920630
【裁判案由】    廢棄物清理法
【裁判全文】
臺北高等行政法院判決                              九十二年度簡字第一三二號
    原      告  甲○○
    被      告  臺北縣政府環境保護局
    代  表  人  張子敬（局長）
右當事人間因廢棄物清理法事件，原告不服台北縣政府中華民國九十二年一月三日北
府訴決字第○九一○七四三九三五號訴願決定，提起行政訴訟。本院判決如左：
    主  文
原告之訴駁回。
訴訟費用由原告負擔。
    事  實
緣原告駕駛車輛（車號為ＣＧ—二一二三）載運廢木材及拆除後之營建廢棄物，經被
告所屬稽查人員於民國（下同）九十一年七月五日上午十一時二十分在台北縣新店市
○○街十三號對面實施攔檢廢棄物清除機具，查獲原告隨車未持有載明廢棄物產生源
及處理地點之證明文件以供檢查，遂以其違反廢棄物清理法第九條第一項規定，依同
法第四十九條第二款規定，以九十一年八月二十日九十一北環四字第○○一三六九號
處分書，處原告新台幣（下同）六萬元罰鍰。原告不服，提起訴願，遭決定駁回，遂
向本院提起行政訴訟。茲摘敘兩造訴辯意旨如次：
甲、原告起訴意旨略謂：
一、原告因不服被告九十一年八月二十日九十一北環四字第○○一三六九號處分書、
    台北縣政府九十二年一月三日北府訴決字第○九一○七四三九三五號訴願決定，
    請予審決銷案是盼。
二、原告載運之廢棄物係屬自宅裝修廢棄物，且前往傾倒之「好名資源處理場」亦不
    提供收據，訴願決定稱原告載運廢木材及營建廢棄物，隨車未持有證明文件以供
    檢查，顯有任意棄置傾倒之虞云云，惟被告所屬稽查人員既無當場發現隨意傾倒
    違規之事實，豈能以所謂「之虞」妄加論斷。另訴願決定稱原告訴願書所述「木
    柵垃圾處理場」與九十一年九月二十一日寄送說明資料中所稱處理地點為「好名
    賸餘土石方及營建混合物資源處理場」不符云云，惟原告係接獲處分書時，因情
    急說明原委，未於訴願書詳載該處理場全名，僅以該處理場所在地之木柵區直稱
    「木柵垃圾處理場」，係因原告一時筆誤，上開兩者實位於同處。嗣經原告前往
    該處理場請其補開收據以便備齊處理地之證明文件，惟遭該處理場拒絕，並稱該
    處理場從不開立收據，原告僅能提供該處理場全名、處理種類、地段範圍、代表
    人、管理人等資料，以供查核。
三、訴願決定稱依當日稽查紀錄及稽查照片顯示載運之物確為營建廢棄物，且未隨車
    持有載明廢棄物產生源及處理地點之證明文件云云，惟整修自宅之木作土作廢棄
    物倘非營建廢棄物，究屬何物？且由原告於九十一年九月二十一日寄送之說明資
    料，可知「好名垃圾處理場」之所在地、聯絡電話等，倘被告得以實地瞭解查訪
    ，即能證明該處理場不僅收費處理廢棄物，且不開立單據證明。倘因原告無法出
    具證明文件而應裁處，則該處理場應負最後之責，其既收費處理廢棄物，復不開
    立證明文件，試問法源何在？執法者豈能放任該有財力者游刃於違法的行徑中。
四、原告係年旬七十之無謀職經濟能力者，僅為節省載運自宅裝修廢棄物之運費，自
    行搬運載往須付費之「好名資源處理場」，並無任意傾倒之違規事實，逕遭被告
    重處六萬元罰鍰，豈得以「其情可憫」一語略過。況被告對垃圾隨袋徵收及商店
    售物不得提供塑膠袋之規定，均廣為宣導，人民可清楚依循而不觸法，反觀廢棄
    物清理法第九條第一項及第四十九條第二款規定係何時訂定？未有宣導警告期，
    該等規定對熟悉之運輸業者嚴加管理，尚稱合理，惟逕對一般人民施以重罰，難
    令原告甘服。
乙、被告答辯意旨略謂：
一、按「主管機關得自行或委託執行機關派員攜帶證明文件，進入公私場所或攔檢廢
    棄物、剩餘土石方清除機具，檢查、採樣廢棄物貯存、清除、處理或再利用情形
    ，並命其提供有關資料；廢棄物、剩餘土石方清除機具應隨車持有載明廢棄物、
    剩餘土石方產生源及處理地點之證明文件，以供檢查。」、「有下列情形之一者
    ，處新臺幣六萬元以上三十萬元以下罰鍰，並得沒入清除機具、處理設施或設備
    ：二、清除廢棄物、剩餘土石方者，未隨車持有載明一般廢棄物、一般事業廢棄
    物、剩餘土石方產生源及處理地點之證明文件。」廢棄物清理法第九條第一項及
    第四十九條第二款定有明文。
二、被告所屬稽查人員於九十一年七月五日上午十一時二十分在台北縣新店市○○街
    十三號對面攔檢廢棄物清除機具，查得原告駕駛車輛（車號為ＣＧ—二一二三）
    載運廢木材及拆除後之營建廢棄物，惟隨車未持有載明廢棄物產生源及處理地點
    之證明文件以供檢查，此有被告製作之稽查紀錄（稽查紀錄編號為○四—Ｗ—0
    000000）影本可稽，該稽查紀錄並經原告當場簽名確認無誤，有照片為憑
    ，故原告違規事證明確，洵堪認定。原告稱係載運自宅裝修廢棄物云云，惟廢棄
    物清理法第二條規定：「一、一般廢棄物：由家戶或其他非事業所產生之垃圾、
    糞尿、動物屍體等，足以污染環境衛生之固體或液體廢棄物．．」，自宅裝修廢
    棄物係屬一般廢棄物，依廢棄物清理法第四十九條第二款規定清除者需隨車持有
    載明產生源及處理地點之證明文件，不因其為一般廢棄物而排除在外，原告所稱
    顯誤解法令。從而，原告違規事實明確，所稱亦無礙其違法行為之成立，故被告
    所為處分內容及構成要件於法有據，且經被告衡諸原告違規之情狀，所為處分亦
    無任何違法或不當之處，請駁回原告之訴，訴訟費用由原告負擔。
    理  由
一、按「主管機關得自行或委託執行機關派員攜帶證明文件，進入公私場所或攔檢廢
    棄物、剩餘土石方清除機具，檢查、採樣廢棄物貯存、清除、處理或再利用情形
    ，並命其提供有關資料；廢棄物、剩餘土石方清除機具應隨車持有載明廢棄物、
    剩餘土石方產生源及處理地點之證明文件，以供檢查。」、「有下列情形之一者
    ，處新台幣六萬元以上三十萬元以下罰鍰，並得沒入清除機具、處理設施或設備
    ：．．二、清除廢棄物、剩餘土石方者，未隨車持有載明一般廢棄物、一般事業
    廢棄物、剩餘土石方產生源及處理地點之證明文件。．．」為廢棄物清理法第九
    條第一項及第四十九條第二款所規定。
二、本件原告駕駛車輛（車號為ＣＧ—二一二三）載運廢木材及拆除後之營建廢棄物
    ，經被告所屬稽查人員於九十一年七月五日上午十一時二十分在台北縣新店市○
    ○街十三號對面實施攔檢廢棄物清除機具，查獲原告隨車未持有載明廢棄物產生
    源及處理地點之證明文件以供檢查，被告遂處原告六萬元罰鍰，原告不服，提起
    訴願遭駁回等情，有稽查紀錄、現場照片六張、被告九十一年八月二十日九十一
    北環四字第○○一三六九號處分書及原告訴願書影本，暨台北縣政府九十二年一
    月三日北府訴決字第○九一○七四三九三五號訴願決定書等附原處分卷及訴願卷
    可稽，自堪信為真實。
三、原告主張被告所屬稽查人員並無當場發現隨意傾倒之違規事實，即不能以原告有
    任意棄置傾倒「之虞」加以論斷，又原告所述「好名賸餘土石方及營建混合物資
    源處理場」與「木柵垃圾處理場」之處理地點位於同處，因該處理場並不提供收
    據，故僅能提供該處理場全名、處理種類、地段範圍、代表人、管理人等資料以
    供查核，倘因原告無法出具證明文件而應裁處，則該處理場應負最後之責，豈能
    放任其違法，況被告對於廢棄物清理法第九條第一項及第四十九條第二款規定，
    未訂有宣導警告期，逕對一般人民施以重罰，難令原告甘服（詳如事實欄所載）
    云云。按廢棄物、剩餘土石方清除機具應隨車持有載明廢棄物、剩餘土石方產生
    源及處理地點之證明文件，以供檢查，此為廢棄物清理法第九條第一項規定之法
    定義務，人民不得以不知法律規定或行政機關是否廣為宣導警告而解免其責任；
    違反者，依同法第四十九條第二款規定，處新台幣六萬元以上三十萬元以下罰鍰
    ，並得沒入清除機具、處理設施或設備。經查，被告所屬稽查人員於九十一年七
    月五日上午十一時二十分在台北縣新店市○○街十三號對面實施攔檢廢棄物清除
    機具，查得原告駕駛車輛（車號為ＣＧ—二一二三）載運廢木材及拆除後之營建
    廢棄物，隨車未持有載明廢棄物產生源及處理地點之證明文件以供檢查，此為兩
    造不爭之事實，並有原告簽名確認無訛之稽查紀錄、現場照片六張為證，則原告
    載運廢棄物，既未隨車持有載明廢棄物、剩餘土石方產生源及處理地點之證明文
    件以供檢查，依法自應受罰，不問其是否實際完成傾倒廢棄物，亦不問其載運之
    廢棄物為一般廢棄物或一般事業廢棄物而異其處罰，縱然原告事後取具載明廢棄
    物、剩餘土石方產生源及處理地點之證明文件，亦無解其「未隨車持有證明文件
    」之事實，因此，原告所述「好名賸餘土石方及營建混合物資源處理場」與「木
    柵垃圾處理場」之處理地點是否位於同處，或該處理場不提供證明文件是否另外
    違犯相關法律規定，均無解原告違反行為之成立。
四、綜上所述，本件原告違規事證明確，被告依原告違規情節，按法定最低罰鍰額度
    裁處原告六萬元罰鍰，徵諸首揭規定，並無違誤，訴願決定予以維持，亦無不合
    。原告猶執前詞，聲明撤銷，為無理由，應予駁回。又本件適用簡易訴訟程序，
    爰不經言詞辯論逕為判決，併予敘明。
據上論結，本件原告之訴為無理由，爰依行政訴訟法第二百三十三條第一項、第二百
三十六條、第九十八條第三項前段，判決如主文。
中      華      民      國    九十二    年      六      月     三十     日
                         臺 北 高 等 行 政 法 院   第 六 庭
                                                     法  官  曹瑞卿
右為正本係照原本作成。
本件以訴訟事件所涉及之法律見解具有原則性者為限，始得於本判決送達後二十日內
向本院提出上訴狀並表明上訴理由，如已於本判決宣示後送達前提起上訴者，應於判
決送達後二十日內補具上訴理由（均按他造人數附繕本），且經最高行政法院許可後
方得上訴。
中      華      民      國    九十二    年      六      月     三十     日
                                                     書記官  方偉皓


司法院資訊處製作；財團法人民間司法改革基金會備份。
